【裁判字號】    98,抗,599
【裁判日期】    981204
【裁判案由】    聲明異議
【裁判全文】
臺灣高等法院臺中分院民事裁定           98年度抗字第599號
抗  告  人  乙○○
相  對  人  甲○○
抗告人因與相對人甲○○等間聲明異議事件，對於中華民國98年
 9月18日台灣台中地方法院98年度事聲字第45號所為裁定提起抗
告，本院裁定如下：
    主  文
原裁定廢棄，發回臺灣台中地方法院。
    理  由
一、抗告人於原法院聲請意旨略以：伊與相對人間請求履行契約
    事件，業經原法院97年度訴字第 551號判決伊應將座落台中
    縣大里市○○段 611地號土地（下稱系爭土地）上之建物拆
    除，並宣告相對人供擔保新台幣（下同）50萬元後得假執行
    ，同時宣告伊預供擔保 150萬元免為假執行。伊因而依該判
    決提供 150萬元為擔保金，並以原法院97年度存字第3735號
    提存事件提存在案，而免為假執行。嗣因該履行契約事件，
    經伊提起上訴後，業經本院以97年度上字第 303號判決駁回
    上訴確定，故伊已無繼續預供擔保免為假執行之必要，伊遂
    於民國98年5月8日以台中法院郵局第1308號存證信函催告相
    對人如因其提供擔保免予假執行受有損害，應於文到21日內
    依法行使權利。乃相對人於98年 5月11日收受該存證信函後
    ，迄未行使權利，爰依民事訴訟法第 104條第1項第3款規定
    ，聲請返還前開擔保金150萬元等語。
二、原裁定意旨略以：抗告人於該訴訟終結後，固曾於98年5月8
    日以台中法院郵局第1308號存證信函定20日以上期間催告相
    對人行使權利，然據卷存郵政掛號郵件收件回執觀之，其上
    顯示蓋章收件者為「許進忠」其人，而非本件相對人即受擔
    保利益人「甲○○」，故尚難執此遽認抗告人已對相對人定
    期催告其行使權利，依法自不發生催告之效力，則抗告人聲
    請發還本件擔保金，無從准許。
三、按「非對話而為意思表示者，其意思表示以通知達到相對人
    時發生效力，所謂達到，係僅使相對人已居可了解之地位即
    為已足，並非須使相對人取得占有，故通知已送達於相對人
    之居住所或營業所者，即為達到，不必交付相對人本人或其
    代理人，亦不問相對人之閱讀與否，該通知即可發生為意思
    表示之效力。」、「非對話而為意思表示者，其意思表示以
    通知達到相對人時發生效力。所謂達到，係指意思表示達到
    相對人之支配範圍，置於相對人隨時可了解其內容之客觀狀
    態而言。是以非對話之意思表示之發生效力，固無須使相對
    人取得「通知」之占有，自不問相對人之閱讀與否，然必需
    合法送達，始足當之（最高法院54年度台上字第952 號、93
    年度台抗字第85號判決意旨參照）。經查抗告人主張之首揭
    事實，業據提出原法院97年度訴字第 551號民事判決、提存
    書、國庫存款收款書、存證信函及掛號郵件為證，觀諸前述
    民事判決及相對人於98年8月5日向原法院所提抗告狀（應為
    異議狀）所載，相對人確係居住在上開存證信函之送達地址
    即台中市○○區○○路2段5號，應認抗告人確係向相對人應
    為送達之處所為送達；雖依上開掛號郵件收件回執之記載，
    該掛號郵件收件人蓋章處顯示收件者為「許進忠」，惟「許
    進忠」究為何人？與相對人甲○○是何關係﹖上開存證信函
    由「許進忠」其人收受，是否即已置相對人於隨時可了解其
    內容之客觀狀態？原法院對此未遑詳查，遽以該掛號郵件收
    件回執所蓋非相對人即受擔保利益人「甲○○」之印章為由
    ，而裁定駁回抗告人之聲請，自有未當，應由本院予以廢棄
    ，發回原法院，就系爭存證信函究為何人收受，另行調查，
    為適當之處理。
四、據上論結，本件抗告為有理由，依民事訴訟法第 492條、第
    95 條、第78條，裁定如主文。
中    華    民    國    98    年    12    月    4     日
              民事第三庭    審判長法  官  陳照德
                                  法  官  朱樑
                                  法  官  李平勳
以上正本係照原本作成。
不得再抗告。
                                  書記官  江丞晏
中    華    民    國    98    年    12    月    4    日


司法院資訊處製作；財團法人民間司法改革基金會備份。
